臺灣高等法院刑事判決　　　　　　　　96年度上訴字第2755號
上　訴　人
即　被　告　丁○○
　　　　　　　　　　現於臺灣臺北看守所
選任辯護人　陳雅萍律師
上列上訴人因違反毒品危害防制條例案件，不服臺灣基隆地方法
院96年度訴字第216號，中華民國96年5月29日第一審判決（起訴
案號：臺灣基隆地方法院檢察署95年度偵字第3705號），提起上
訴，本院判決如下：
    主  文
原判決關於販賣第一級毒品暨定應執行刑部分撤銷。
丁○○共同販賣第一級毒品，處有期徒刑拾柒年，扣案之第一級
毒品海洛因合計淨重壹點肆壹公克（不含包裝袋）沒收銷燬之，
未扣案0000000000暨0000000000號行動電
話（不含SIM卡）均沒收，扣案販賣毒品所得新台幣壹千元沒收
；未扣案販賣毒品所得新臺幣萬元沒收，如全部或一部不能沒
收時，以其財產抵償之。
    事  實
一、丁○○自95年2月間起，向真實姓名年籍不詳辛○○○○○
    之成年男子，以新臺幣（以下同）1萬元代價，購買15包第
    一級毒品海洛因（以下簡稱海洛因）多次，供己施用（施用
    毒品部分，檢察官另案處理），嗣竟與「志偉」意圖營利，
    基於反覆販賣海洛因之共同犯意聯絡，推由「志偉」接聽購
    毒者電話，約定交易地點及價量後，再由丁○○至約定交易
    地點，將海洛因交付購毒者，並收取價金，而後轉交「志偉
    」。渠2人所為之共同販賣海洛因犯行如下：
（一）丙○○（販賣毒品部分，業經本院另案九十六年度上訴字
      第一六二八號判處有期徒刑八年，最高法院以九十六年度
      台上字第四七九四號駁回上訴確定）有施用毒品行為，經
      由壬○○○○○之毒友介紹，自95年6月間起至7月間止，
      以電話聯絡方式，向「志偉」購買海洛因，每次購買1000
      元，前後最少購買10次。其方式，均係與「志偉」聯繫後
      ，由丁○○攜帶第一級毒品海洛因至約定之基隆市建德國
      中、統一戲院、麥當勞等處，出售予丙○○，並收取該次
      價款一千元，前後合計一萬元。
（二）嗣丁○○與「志偉」知悉丙○○無錢購買海洛因施用，乃
      於95年8月13日19時，推由丁○○找丙○○至基隆市○○
      街12巷14號居所，以無償轉讓海洛因予丙○○施用為誘因
      （轉讓第一級毒品部分，業經原審判處有期徒刑一年二月
      確定），要求丙○○為渠等跑腿送交海洛因予購毒者，並
      收取價金轉交丁○○，丙○○應允之。丁○○與「志偉」
      、丙○○三人遂生反覆販賣第一級毒品海洛因之共同犯意
      ，於同日在上址，轉讓海洛因予丙○○施用，用畢，丁○○旋交付海洛因1包，請丙○○送交購毒者，並收取價金
      交回丁○○。丙○○即依指示，攜帶上開海洛因至基隆市
      ○○路與仁二路口麥當勞處，交付不知名之購毒者，並當
      場收取1000元，而後返回上址，將款項交予丁○○。嗣於
      95年8月14日10時許，「志偉」推由丁○○又找丙○○至
      上開居所，並轉讓海洛因予丙○○施用，俟其用畢，丁○○即交付海洛因1包給丙○○，丙○○即依丁○○指示，
      攜帶該海洛因至上址，交付不知名之購毒者，並當場取取
      1000元後，返回丁○○住處，將款項交付丁○○。適有綽
      號「阿勝」之乙○○（涉嫌施用毒品由檢察官另案偵辦）
      ，以0000000000號電話與「志偉」使用之0000000000號電
      話聯絡，向「志偉」購買第一級毒品海洛因，「志偉」旋
      即以電話指示丁○○毒品交易事宜，丁○○接獲「志偉」
      電話後，即將以夾鏈袋包裝之第一級毒品海洛因1包（淨
      重0.21公克）交付丙○○，丙○○立即依丁○○之指示，
      於同日13時30分左右，至基隆市○○路媽祖廟甲○○○○
      前，將丁○○交付之第一級毒品海洛因售予乙○○，並收
      取購毒價金1000元，完成交易後，乙○○騎乘機車離去。
      惟基隆市警察局刑警大隊員警已從通訊監察中得知此項毒
      品交易，而事先在場埋伏，見雙方交易完成，即在路口攔
      下停等紅燈之乙○○，經乙○○同意搜索扣得上開交易完
      成之第一級毒品海洛因1包（淨重0.21公克），並在甲○○○○內廣場查獲丙○○，扣得上開販毒所得1000元，及
      丙○○主動交出其所有之0000000000號行動電話、丁○○
      交付丙○○使用之0000000000號行動電話各1支（行動電
      話未扣案，用以聯絡販毒事宜），丙○○帶同員警前往丁○○上址居所，搜索扣得丁○○於95年8月14日7時許，以
      1萬元代價向「志偉」購得供己施用之第一級毒品海洛因
      12包（合計淨重2.01公克），及丁○○所有供己施打第一
      級毒品海洛因所用之注射針筒27支、玻璃吸食器1組、勺
      子4支、空塑膠袋66個等物（於丁○○居所扣得之物品均
      與本案販毒無涉，其中第一級毒品海洛因12包部分，業經
      檢察官另案聲請宣告沒收銷燬，原審法院以96年度聲字第
      3號裁定沒收銷燬確定）。
（三）己○○（販賣毒品部分，業經原審另案判處有期徒刑八年
      確定）自95年10月21日起，向「志偉」購買第一級毒品海
      洛因，迄95年11月4日前止，共購買3次，每次均為1000元
      1包，該3次毒品交易，「志偉」均將第一級毒品海洛因交
      付丁○○轉交己○○，並由丁○○向己○○收取購毒款，
      其中第1次己○○與丁○○係在基隆市廟口屈臣氏前交易
      ，第2、3次其2人係在基隆市中山區大船入港社區車道入
      口處交易。己○○於95年11月4日14時許，又向「志偉」
      購買第一級毒品海洛因，價格為15000元，數量為15包，
      「志偉」遂將第一級毒品海洛因交付丁○○，丁○○旋於
      同日14時許，在基隆市○○路里民大會堂附近之籃球場，
      交付第一級毒品海洛因15包予己○○，並向己○○收取15
      000元購毒款。嗣員警循線於同日17時20分至基隆市○○
      路99巷1號3樓「同安旅社」303號房內，查獲己○○，並
      扣得渠向「志偉」所購買，係由丁○○所交付，尚未及施
      用之第一級海洛因8包（購入15包，已與友人施用完6包，
      另1包售予庚○○，餘8包，此8包與扣自庚○○之第一級
      毒品海洛因1包，共9包，經法務部調查局混合鑑驗稱重，
      合計淨重1.20公克）及己○○所有與本案無涉之塑膠鏟1
      支、分裝袋56個。
二、案經基隆市警察局移送臺灣基隆地方法院檢察署檢察官偵查
    終結提起公訴。
    理  由
壹、證據能力部分：
一、有關證人丙○○、乙○○、己○○、戊○○、庚○○、癸○○於偵查中向檢察官所為之陳述，均經依法具結，又無何違
    法取供情事，並無「顯不可信」之情況，依刑事訴訟法第15
    9條之1第2項規定，自有證據能力。另證人丙○○，己○○
    警詢說辭，被告及辯護人均不爭執其證據能力，且觀其製作
    程序，並無明顯違法之處，依同法第159條之5第2項規定，
    亦有證據能力。
二、基隆市警察局刑警大隊搜索扣押筆錄、扣押物品目錄表、台
    灣基隆地方法院檢察署檢察官通訊監察書、機房工作日誌（
    監聽譯文）、法務部調查局毒品鑑定書等證據，為公務員職
    務上作之文書，檢察官、被告及辯護人於審判中均同意作為
    證據，且查無顯不可信之情況，依刑事訴訟法第159條之4第
    1項規定，均得為證據。扣案之第一級毒品海洛因及包裝上
    開第一級毒品海洛因之包裝袋、現金等物，係員警依法搜索
    後查扣之物，均得為證據。
貳、事實認定部分：
一、訊據上訴人即被告否認有何販賣第一級毒品海洛因犯行，辯
    稱：與丙○○、己○○認識多年，跟丙○○比較有往來，且
    無仇隙，因欠己○○錢，所以比較少見面，且因欠錢遭己○○打了好幾次。是有提供海洛因給丙○○施用過，但沒要丙○○將海洛因交付買主乙○○等人，事實上，他接到電話後
    出去，不知為何回來就帶警察。己○○自己販賣海洛因，我
    並未要他去販賣毒品等語，辯護人則辯稱：證人丙○○有關
    被告交付海洛因之地點，及到底為何人販毒等，前後不一，
    不能採信。證人己○○關於扣案毒品海洛因，係何人所有，
    於原審及偵訊所供不一，不能採信，且證人己○○稱其皆是
    向『志偉』及『兄仔』之人購買毒品海洛因，沒有向他人買
    過毒品，是其說詞，不足證明被告販賣毒品等語。經查：
（一）有關證人丙○○自95年6月間起，至同年7月間止，經由阿
      成介紹，以電話聯絡方式，向「志偉」購買第一級毒品海
      洛因，每次購買1000元，平均1至2日購買1次，迄同年7月
      間止，購買次數最少10次，被告均依「志偉」之指示，攜
      帶毒品海洛因至基隆市建德國中、統一戲院、麥當勞等處
      出售予證人丙○○，並由被告向證人丙○○取走該次1000
      元之購毒款等情，業據證人丙○○於偵訊、原審證述在卷
      （偵緝字612卷第145-146頁，原審卷第59-60頁），且證
      人丙○○確有施用海洛因習性，並因此遭送觀察勒戒及判
      刑等情，有本院被告全國前案資料查詢及台灣基隆地方法
      院95年度訴字第967號判決在卷可參（本院卷第142-146頁
      ），是其所指，即非無據，且被告自承與證人丙○○無仇
      隙，衡情，亦無攀誣被告之必要，因此，其證言即可採信
      ，此部分事實，堪予認定。至於證人丙○○自被告取得伊
      向「志偉」所購買之毒品海洛因的次數過於頻繁，致不能
      明確確定實際購買次數，惟依其施用頻率計算，稱約10次
      以上，本院依「罪證有疑，利於被告」之原則，認最少10
      次。
（二）有關事實欄一之（二）部分，即被告於上開時地，以免費
      給用毒品海洛因為交換條件，要求證人丙○○充當交付毒
      品海洛因並收取購毒價款之工作，且於交付海洛因予證人
      丙○○施用完畢後，即將海洛因交付伊，命攜往交付購毒
      者，並收取購毒款轉交被告，前後為被告送交三次，每次
      各一包海洛因予購毒者，並收取該三次購毒款，每次1000
      元，前2次之購毒款均有轉交被告，僅有第3次為警查扣，
      交易地點一次在慶安宮，二次在麥當勞等情，亦據證人丙○○證述在卷（偵字第5429號卷第30-32頁，偵字第3705
      號卷第79頁，偵緝字卷第117頁，第128-129頁，第135-13
      6頁，第144-146頁，第189頁，第199頁，原審卷第60-64
      頁），而被告轉讓海洛因部分，於原審判刑上訴後，業已
      甘服而撤回上訴，且被告自承與證人丙○○僅是因施用毒
      品而認識的朋友等情（原審卷第75頁）。顯然被告與證人
      丙○○並非深交，衡情，若非被告要求證人丙○○為渠與
      「志偉」代送毒品予購毒，豈會將價格昂貴之毒品海洛因
      免費轉讓被告施用？由此足證證人丙○○上開所陳，符合
      情理，再者，其二人並無仇隙，於被告贈與海洛因之情況
      下，感謝之情當屬有之，豈會有攀誣之意？是證人丙○○
      上開證述，堪予採信，此外，更有「志偉」交付被告，被
      告交付證人丙○○，託證人丙○○交付證人乙○○之第一
      級毒品海洛因1包（淨重0.21公克）及證人丙○○向證人
      乙○○所收取之購毒款1000元扣案可佐，且該扣案之白色
      粉末1包，經送法務部調查局鑑驗結果，確含第一級毒品
      海洛因成分，淨重0.21公克，亦有法務部調查局95年9月2
      日調科壹字第09523008370號鑑定書在卷可佐（原審卷第
      49頁），是證人丙○○上開證言，有證據可佐，堪予採信
      ，此部分事實，亦堪認定。至於證人丙○○於原審稱：二
      次在慶安宮，一次在麥當勞乙節（原審卷第63頁），如後
      所述，尚難採取。
（三）有關證人己○○自95年10月21日起，向「志偉」購買第一
      級毒品海洛因，迄95年11月4日前止，共購買3次，每次均
      為1000元1包，該3次毒品交易，「志偉」均將第一級毒品
      海洛因交付被告轉交證人己○○，並由被告向證人己○○
      收取購毒款，其中第1次證人己○○與被告係在基隆市廟
      口屈臣氏前交易，第2、3次其2人係在基隆市中山區大船
      入港社區車道入口處交易。證人己○○於95年11月4日14
      時許，又向「志偉」購買第一級毒品海洛因，價格為1500
      0元，數量為15包，「志偉」囑被告於同日14時許，在基
      隆市○○路里民大會堂附近之籃球場，交付第一級毒品海
      洛因15包予證人己○○，並收取15000元購毒款等情，業
      據證人己○○於原審證述在卷屬實（原審卷第65頁，第66
      頁，第68-69頁），並有於95年11月4日查獲之第一級毒品
      海洛因8包扣案可佐（按證人己○○向「志偉」購買由被
      告交付之毒品海洛因本為15包，用掉6包，其後依「志偉
      」指示轉託戊○○交付庚○○1包，故為警扣得8包），且
      該八包經鑑驗確係第一級毒品海洛因無訛，亦有法務部調
      查局95年11月27日調科壹字第09523040420號鑑定書附卷
      可稽（偵字第5007號影卷第118頁）。且證人己○○確有
      施用海洛因習性，並因此遭送觀察勒戒及判刑等情，有本
      院被告全國前案資料查詢及台灣基隆地方法院96年度訴字
      第153號判決在卷可參（本院卷第147-149頁），是其所指
      ，即非無據，堪予採信，至於被告辯稱與證人己○○有債
      務糾紛乙節，並無證據可佐，已難輕信，且其稱欠證人己○○僅一萬餘元等語（偵字第5007號卷第103頁），然該
      筆數目於今社會，尚非鉅款，衡情當不致因而即有攀誣之
      必要，是被告此部分所辯，尚難輕信，是證人己○○上開
      證言，有證據可佐，堪予採信，此部分事實，堪予認定。
（四）再者，證人丙○○於95年8月14日為警查獲後，即移送檢
      察官聲請羈押禁見，原審於同月15日裁定羈押並禁止接見
      及通信，之後延長羈押，仍禁止接見及通信，至95年12月
      11日始經檢察官偵查終結提起公訴，並押送原審另案審理
      等情，有原審另案95年度聲羈字第86號影卷可參，並有本
      院前案紀錄表附卷可稽，顯然證人丙○○在偵查中羈押期
      間之對外聯繫管道已然斷絕。而證人己○○係於95年11月
      4日為警查獲，係在證人丙○○遭羈押禁見無法對外聯絡
      之期間內，在此期間內其二人顯無串證可能，然其二人所
      指向「志偉」購買之毒品海洛因，都是被告前來交付毒品
      並收走購毒款等情，竟完全相符，若非確有此事，豈有此
      種巧合。益徵其二人所指，堪予採信。
（五）有關證人己○○於原審稱：為警所查扣的毒品海洛因，是
      向「志偉」購入，係「志偉」託被告交付予伊乙節，與其
      於偵訊稱：接獲「志偉」打給我電話，要叫我送毒品，95
      年11月4日下午2點左右，丁○○在南榮路的里民會堂拿十
      五包海洛因給我，我只送這一次，被告要我送貨，代價是
      一天給我三、四包等語（偵緝字卷第199頁），有關該十
      五包毒品，係由被告交付乙節，固屬一致，惟有關被告交
      付毒品之原因，究是證人己○○購買，抑或被告令其轉交
      ？則所有出入，然證人己○○於本院則稱：以原審所陳為
      正確（本院卷第159頁），因此，上開歧異，證人己○○
      既已更正，且比較：被告以1萬元向「志偉」購得毒品海
      洛因15包（自渠為警扣得之12包合計淨重2.01公克計算，
      每包平均淨重0.1675公克），而證人己○○係以15000元
      購得毒品海洛因15包（自渠為警扣得之8包，加上交付庚○○之1包，共9包合計淨重1.20公克，平均每包淨重僅0.
      1333公克），顯然與「志偉」交情不同，再者，「志偉」
      親自攜帶毒品海洛因至被告住處交易，並讓被告積欠購毒
      款，而證人己○○卻從未見過「志偉」本人等情，被告顯
      與「志偉」交情匪淺，證人己○○與「志偉」則僅有毒品
      買賣之關係而已，且如前所述，被告稱與證人己○○有債
      務糾紛，衡情，「志偉」當無將毒品海洛因，託付予無信
      賴基礎之證人己○○之理，而被告亦無將毒品海洛因，託
      付與之有糾紛之證人己○○之必要，因此，證人己○○偵
      訊所稱：有關扣案之毒品海洛因係被告託付渠伺機交付買
      主等語，有違情理，且已為其所更正，自不足採，當以證
      人己○○於原審及本院所稱，為可採信。
（六）證人丙○○於偵訊一度稱：沒有幫被告賣過毒品海洛因，
      只有替「志偉」賣過，賣給證人乙○○的毒品海洛因，是
      「志偉」交給伊的等語（偵緝612卷第113至118頁），然
      檢察官以上開筆錄質問證人丙○○，其即稱：改稱「志偉
      」拿海洛因給我，是要來法院時，在警察偵防車上，丁○○跟我說教我說是「志偉」的，就會沒事等語（同上偵卷
      第128頁），原審亦以之相質，證人丙○○證稱：於95年8
      月15日在偵查中否認海洛因是被告交給我的，是那時候丁○○在地檢署候訊室時，要我說毒品不是向他拿的，也沒
      有替他販賣毒品等語（原審卷第64頁）。而被告與證人丙○○確係同日被逮捕並移送檢方等情，有95年度偵字第37
      05號，第3698號卷可參，是證人丙○○上開說明，即非無
      據，至於所指地點有偵防車與候訊室之不同，惟其交談內
      容亦有不同，尚難認係歧異，且其於本院稱：在偵查（按
      除上開迴護被告說辭外）及原審所述實在等語（本院卷第
      159頁），是上開偵訊說辭，無非迴護被告，且已為其所
      推翻，亦無證據可佐，此部分陳述，即難輕信，不能採為
      有利被告之證據。
（七）證人丙○○及己○○於本院一度稱：未向被告買毒品，被
      告未交付毒品等語（本院卷第155-158頁），惟其後即改
      稱：以在偵查及原審所述實在，今天因我案件已確定，想
      幫被告忙等語（本院卷第158頁反面，第159頁反面），是
      上開證人於本院一度迴護被告之說詞，亦不足採。
（八）辯護人辯稱：證人丙○○有關被告三次交付地點，於偵訊
      及原審所稱不同，不足採信乙節，經查：證人丙○○於原
      審曾稱：為被告送毒品兩次等語（原審卷第60頁），經檢
      察官提示偵訊筆錄，隨即改稱：應該是三次，剛剛忘了，
      所以說二次等語（同上卷頁），而原審上開庭訊係96年5
      月15日，距離案發已十月，顯然其記憶已有模糊之情況，
      ，而其於偵訊稱：交付地點如警局及偵訊所稱等語（偵緝
      字卷第135頁），而其警詢、偵訊稱：第一次送到麥當勞
      ，第二次送到麥當勞，第三次慶安宮等語（偵緝字卷第50
      頁，第143-144頁），因此，當以案發時所陳為可採，尚
      不能因其後記憶模糊致所陳出入，而推翻其全部說詞，遽
      認不可採，是辯護人此部分所辯，尚有誤會。
（九）辯護人辯稱：證人丙○○究係為被告或為「志偉」送毒品
      ，及是否認識「志偉」等，前後所述不一，不足採信，然
      查：證人丙○○於偵訊已稱：一下講「志偉」，一下講被
      告，係因為被告在與我一起被送到地檢署前，叫我責任推
      給「志偉」等語（偵緝字卷第136頁），而其於本院證稱
      ：於偵查及原審證述才是正確等語（本院卷第159頁），
      是證人丙○○上開猶疑而有利被告之說詞，無非迴護被告
      ，尚不足採，從而不能以之謂其陳述矛盾，而推翻其全部
      說辭。
（十）被告自95年2月間起即向「志偉」購買第一級毒品海洛因
      ，每次購買之價量均為1萬元買15包，最後1次購買日期為
      95年8月14日7時，價量同前；被告於95年8月14日15時為
      警查獲所扣得之第一級毒品海洛因12包（合計淨重2.01公
      克），即係被告於同日7時向「志偉」所購買之15包毒品
      海洛因中，用剩的12包等情，迭據被告於警詢中、偵查中
      、審理中自白不諱，且有基隆市警察局刑警大隊搜索扣押
      筆錄、扣押物品目錄表附卷可稽（詳95年度偵字第3705號
      卷第45至48頁），該扣案之白色粉末12包，經送法務部調
      查局鑑驗結果，確含第一級毒品海洛因成分，12包合計淨
      重2.01公克乙節，亦有法務部調查局95年9月3日調科壹字
      第09523009680號鑑定書在卷可佐，此部分事實，堪與認
      定，再者，被告於警詢中、偵查中自承：上開扣案之12包
      毒品海洛因，係95年8月14日7時許，由「志偉」親自攜至
      被告位在基隆市○○街12巷14號居所販賣給渠，購毒款1
      萬元，渠先欠下，尚未給付「志偉」等語（詳偵字第3705
      號卷第15頁，第63頁）。觀諸毒販「志偉」不顧風險，親
      自攜帶毒品海洛因至被告住處交易，被告亦不怕遭人檢舉
      ，同意讓販毒者「志偉」前來居所，且毒販「志偉」例外
      地，在被告未付1萬元購毒款之情況下，即將毒品海洛因
      15包交付被告等情，足認其二人有相當信賴關係，因此，
      毒販「志偉」為免除親自出面售毒之風險，委請被告轉交
      購毒者，並代收購毒款，顯然其二人，有販賣第一級毒品
      海洛因之犯意聯絡。
（十一）按毒品海洛因，本無一定之公定價格，是其各次買賣之
        價格，當亦各有差異，而或隨供需雙方之資力、關係之
        深淺、需求之數量、貨源之充裕與否、販賣者對於資金
        之需求程度，以及政府查緝之態度，進而為各種不同之
        風險評估，而為機動性之調整，是其價格標準，自非一
        成不變，且販賣者從各種「價差」或「量差」或「純度
        」謀取利潤方式，亦有差異，然其所圖利益之非法販賣
        行為目的，則屬相同，並無二致。因之，販賣利得，除
        經被告坦承，或其價量至臻明確，確實難以究其原委。
        然按一般民眾普遍認知之毒品非法交易，向為政府查禁
        森嚴且重罰不寬貸，衡諸常情，倘非有利可圖，絕無平
        白甘冒被重罰風險之理，從而，舉凡其有償交易，除足
        反證其確另基於某種非圖利本意之關係外，通常尚難因
        無法查悉其買進、賣出之差價，而諉無營利之意思，或
        阻卻販賣犯行之追訴。又販賣毒品之所謂販賣行為，係
        行為人基於營利之目的，而販入或賣出毒品而言。販賣
        毒品者，其主觀上有營利之意圖，且客觀上有販賣之行
        為即足構成，至於實際上是否已經獲利則非所問。即於
        有償交付他人之初，係基於營利之意思，並著手實施，
        而因故無法高於購入之原價出售，最後不得不以原價或
        低於原價交付他人時，仍屬販賣行為。而依卷附被告前
        案紀錄表之記載，被告有多次違反毒品危害防制條例前
        科，其對於海洛因價格昂貴，取得不易，毒品交易為政
        府檢警機關嚴予取締之犯罪，法律並就此懸有重典處罰
        ，當知之甚稔，自客觀以言，雖無從證明被告與「志偉
        」自不詳管道取得第一級毒品海洛因係為販賣圖利而販
        入者，然渠等持有過程中，將第一級毒品海洛因分別販
        賣給他人，若非有利可圖，被告豈有冒險交付毒品海洛
        因之意願？是被告與「志偉」賣出第一級毒品海洛因，
        應有賺取相當利潤，堪認係意圖營利。
（十二）辯護人請求調閱95年8月13日及14日，被告、「志偉」
        與證人丙○○之通聯紀錄乙節，惟據和信電公司覆稱：
        通聯紀錄僅保留六告月等語（本院卷第75頁），是辯護
        人此一請求已無從調查。另辯護人請求將扣案毒品（乙○○部分）之包裝送驗指紋，以證明被告未曾交付該毒
        品予證人丙○○乙節，按上開毒品，如前所述，已有「
        志偉」、被告、丙○○、乙○○及辦案員警等接觸撫摸
        ，其上能否有清晰可鑑之指紋，以非無疑，何況，既有
        如此多人接觸，是被告指紋因而泯滅，而無從採證，或
        所採者非屬被告之指紋，均不能因此即認被告未曾持有
        該毒品，而採為有利被告之認定，是此部分亦無調查必
        要，附此敘明。
綜上，被告及辯護人所辯，均不足採，事證明確，被告犯行，洵
堪認定。
、論罪科刑部分：
一、按刑法上所謂販賣行為，固不以販入後復行賣出為必要，只
    要以營利為目的，而有將毒品販入或賣出二者其一之行為，
    即足構成，故自不詳管道取得毒品後，意圖營利而賣出毒品
    ，雖難認有販入行為，仍應依販賣既遂罪論處。核被告所為
    ，係犯毒品危害防制條例第4條第1項之販賣第一級毒品罪。
    被告就事實欄一(一)、(三)部分，與「志偉」彼此間有犯意之
    聯絡及行為之分擔，就事實欄一(二)中所載之販賣毒品海洛因
    犯行，與「志偉」、丙○○彼此間有犯意之聯絡及行為之分
    擔，為共同正犯。按刑法第五十六條修正理由說明，謂「
    對繼續犯同一罪名之罪者，均適用連續犯之規定論處，不無
    鼓勵犯罪之嫌，亦使國家刑罰權之行使發生不合理之現象。
    」「基於連續犯原為數罪之本質及刑罰公平原則之考量，爰
    刪除有關連續犯之規定」等語，即係將本應各自獨立評價之
    數罪，回歸本來就應賦予複數法律效果之原貌。因此，就刑
    法修正施行後多次施用毒品之犯行，採一罪一罰，始符合立
    法本旨。除符合接續犯之要件外，應一罪一罰。最高法院96
    年度第9次刑事庭會議決議意旨參照，亦即立法者針對特定
    刑罰規範之構成要件，已預設其本身係持續實行之複次行為
    ，具備反覆、延續之行為特徵，故將之總括或擬制成一個構
    成要件之「集合犯」行為，因刑法評價上為構成要件之行為
    單數，應僅成立一罪。且自「刑事法若干犯罪行為態樣，本
    質上原具有反覆、延續實行之特徵，立法時既予特別歸類，
    定為犯罪構成要件之行為要素，則行為人基於概括之犯意，
    在密切接近之一定時、地持續實行之複次行為，倘依社會通
    念，於客觀上認為符合一個反覆、延續性之行為觀念者，於
    刑法評價上，即應僅成立一罪。學理上所稱『集合犯』之職
    業性、營業性或收集性等具有重複特質之犯罪均屬之，例如
    經營、從事業務、收集、販賣、製造、散布等行為概念者是
    （最高法院95年度臺上字第1079號判決意旨參照）。本件被
    告與「志偉」間，或被告與「志偉」、丙○○間，多次共同
    販賣第一級毒品海洛因之犯行，因基於反覆實行之犯意，在
    密切接近之一定時、地，持續實行複次販賣毒品行為，依上
    開說明，應成立集合犯一罪，公訴人認係數罪，尚有誤會。
    「志偉」託交被告毒品海洛因後，被告持有該等第一級毒
    品海洛因，係為販賣，此持有之低度行為，應為販賣第一級
    毒品之高度行為所吸收，不另論罪。被告與「志偉」共同
    販賣第一級毒品海洛因之對象5人（如上所述，僅丙○○、
    己○○、乙○○及另2名不詳男子），販賣次數17次，雖非
    少數，然數量及所得均非鉅大，其惡性及犯罪情節較諸大量
    走私進口或長期販賣毒品之「大盤」、「中盤」毒販有重大
    差異，衡情論以法定最輕本刑無期徒刑，不無法重情輕之虞
    ，爰依刑法第59條規定，減輕其刑。
二、原審以事證明確，予以論罪科刑，固非無見，惟關於被告請
    證人丙○○轉交毒品之地點，一次在慶安宮，二次在麥當勞
    等情，已如前述，原審遽依證人丙○○於原審所陳，未說明
    其偵訊等所陳，為何不可採，而誤載為二次在慶安宮，一次
    在麥當勞等，尚有未洽，被告上訴，空言否認犯行，固不足
    採，惟原判決既有上述可議之處，即屬不能維持，應由本院
    撤銷改判。爰審酌被告前有多次施用毒品前科，明知毒品危
    害社會甚鉅，竟圖一己之私利，而販賣第一級毒品，使毒品
    氾濫，並其販賣之次數、販毒所得非鉅，及犯後否認之態度
    等一切情狀，量處如主文第二項所示之刑。
三、沒收部分：
（一）警員於95年8月14日13時30分，在基隆市○○路媽祖廟
      甲○○○○前，自乙○○處扣得交易完成之第一級毒品海
      洛因1包（淨重0.21公克）。警員於95年11月4日17時20
      分，在基隆市○○路99巷1號3樓「同安旅社」303號房內
      ，扣得己○○向「志偉」所購買，係由被告所交付，尚未
      及施用之第一級海洛因8包（購入15包，已與友人施用完6
      包，另1包售予庚○○，故餘8包），與扣自庚○○之第一
      級毒品海洛因1包，共9包，均係被告與「志偉」共同販賣
      予己○○之毒品海洛因，合計淨重1.20公克。其中扣自庚○○一包部分，係「志偉」與己○○轉賣與庚○○，非被
      告賣與庚○○，詳如後述，此部分於本案雖得為證物，然
      本宜於己○○所犯販毒案件中沒收，惟已與其他八包混合
      稱重，有鑑驗報告在卷可參（原審卷第51頁），已無從區
      別（雖警方移送時，上開九包載為每包淨重○點二公克，
      然鑑驗結果淨重合計一點二公克，無法為九包整除，故尚
      難以重量區別之），且既為查獲之毒品，而檢察官亦聲請
      沒收，則不論屬犯人所有與否，依毒品危害防制條例第18
      條第1項前段規定均應宣告沒收銷燬之，從而上開十包毒
      品（合計淨重1.41公克），均應依法宣告沒收銷毀之，其
      中庚○○一包部分，應認係檢察官依刑法第四十條規定聲
      請，惟如前所述，無從區別該毒品包之實際重量，因此尚
      難另以裁定單獨沒收，併與敘明。
（二）未扣案之0000000000號、0000000000號行動電話各1支，
      前者係共犯丙○○所有，後者係被告所有，且均係供本案
      犯罪所用之物，業經共犯丙○○於警詢時供述甚明（偵字
      第3705號卷第24頁），且無證據證明該2支行動電話業已
      滅失，亦應依毒品危害防制條例第19條第1項規定宣告沒
      收。至上開行動電話內含之SIM卡，係電信公司所有，爰
      不為沒收之諭知。另扣案用以裝置上述海洛因之包裝袋10
      只，雖本為被告與共犯「志偉」所有，惟既均轉賣與他人
      ，即非其所有，雖得為本案之證物，然尚不能依毒品危害
      防制條例第19第1項規定宣告沒收，併此敘明。
（三）如前所述，被告與共犯「志偉」以每次1000元之價格，販
      賣毒品海洛因給丙○○計10次；以每次1000元之價格販賣
      毒品海洛因2次給不詳姓名之人；以1000元之價格販賣毒
      品海洛因1次給乙○○；以每次1000元之價格販賣毒品海
      洛因3次給己○○，以15000元之價格販賣毒品海洛因1次
      給己○○，是被告與「志偉」共同販賣毒品所得合計為31
      000元，其中，僅乙○○之購毒款1000元扣案，應依毒品
      危害防制條例第19條第1項之規定宣告沒收之，其餘未扣
      案，亦應依同法條宣告沒收，並諭知全部或一部不能沒收
      時，應以其財產抵償之。至於販賣毒品海洛因予庚○○部
      分與被告無涉，詳後述，爰不另為沒收諭知。
（四）至於被告於95年8月14日7時許，以1萬元代價向「志偉」
      購得供己施用之第一級毒品海洛因12包（合計淨重2.01公
      克），及被告所有供己施打第一級毒品海洛因所用之注射
      針筒27支、玻璃吸食器1組、勺子4支、空塑膠袋66個等物
      ，均與本案販毒無涉，其中第一級毒品海洛因12包部分，
      更經檢察官另案聲請宣告沒收銷燬，原審以96年度聲字第
      3號裁定沒收銷燬確定，且無證據足證與本件販毒有關，
      爰均不另為沒收之諭知。
肆、不另為無罪諭知部分：
一、公訴意旨另以：被告於95年8月14日為警查獲後，翌日移送
    臺灣基隆地方法院檢察署，經檢察官諭命具保後，仍與「志
    偉」繼續販毒，並找來己○○、戊○○2人，以提供海洛因
    施用為報酬，由己○○、戊○○攜帶毒品與買主交易。丁○○即於95年11月4日14時許，在基隆市○○路里民大會堂附
    近之籃球場，交付海洛因15包予己○○，由己○○帶回基隆
    市○○路99巷1號3樓「同安旅社」303號房，再聽候丁○○
    或「志偉」之指示販賣，同日16時許，適有庚○○委託癸○○以0000000000門號，撥打「志偉」所使用之0000000000門
    號，表示要購買1000元之海洛因，「志偉」遂撥打電話通知
    己○○轉告戊○○，持海洛因前往基隆市○○路108號彰化
    銀行前交易。戊○○隨即於同日17時許，持己○○所交付裝
    在吸管內之海洛因1包，前往基隆市○○路108號彰化銀行前
    交易，戊○○甫將海洛因交給庚○○，並收取庚○○所交付
    之1000元，即為埋伏員警當場查獲。因認被告就此一販賣毒
    品海洛因予庚○○、癸○○部分，亦涉有毒品危害防制條例
    第4條第1項之販賣第一級毒品罪嫌云云。
二、按「犯罪事實應依證據認定之，無證據不得認定犯罪事實」
    ，刑事訴訟法第154條第2項定有明文。又犯罪事實之認定，
    應憑真實之證據，倘證據是否真實尚欠明確，自難以擬制推
    測之方法，為其判斷之基礎；而認定犯罪事實之證據係指足
    以認定被告確有犯罪行為之積極證據而言，該項證據自須適
    合於被告犯罪事實之認定，始得採為斷罪資料，最高法院著
    有53年台上字第656號、29年上字第3105號判例可參。且刑
    事訴訟上證明之資料，無論其為直接或間接證據，均須達於
    通常一般之人均不致有所懷疑，而得確信其為真實之程度，
    始得據為有罪之認定，若其關於被告是否犯罪之證明未能達
    此程度，而有合理懷疑之存在，致使無從形成有罪之確信，
    根據「罪證有疑，利於被告」之證據法則，即不得遽為不利
    被告之認定，亦有最高法院76年台上字第4986號判例可稽。
    其以情況證據（即間接證據）斷罪時，尤須基於該證據在直
    接關係上所可證明之他項情況事實，本乎推理作用足以確證
    被告有罪，方為合法，不得徒憑主觀上之推想，將一般經驗
    上有利被告之其他合理情況逕予排除，此觀諸最高法院32年
    上字第67號判例自明。
三、經查，證人己○○自被告手上取得毒品海洛因15包，係「志
    偉」以15000元出售給證人己○○，並託被告交付，且收取
    15000元購毒款等情，已如前述，是起訴書載：此15包毒品
    海洛因係被告與「志偉」為圖販賣他人，先放置證人己○○
    處乙節，尚有誤會。且證人己○○於原審結證稱：所以交付
    戊○○毒品海洛因1包，要求攜往交付庚○○、癸○○，係
    受「志偉」所託，「志偉」同意日後會補渠1包毒品海洛因
    等情（原審卷第69-71頁，原審另案95年度訴字第998號影卷
    第33頁、第35頁、第38頁）；證人戊○○亦證稱：係己○○
    託渠交付毒品海洛因予庚○○，渠不認識「志偉」或被告，
    並不是被告或「志偉」託渠處理等語（95年度訴字第998號
    影卷第6-7頁）。堪認，證人己○○將毒品1包取交證人戊○○交付買主庚○○等人，係受「志偉」之指示，而與被告無
    涉，是難認被告與此部分販賣毒品海洛因有關。至於證人己○○於原審稱：出售給庚○○的一千元，我會交給丁○○，
    因為我向「志偉」買毒品時，是透過丁○○交給我等語（原
    審卷第71頁），所述，無非係其販毒完成後，計畫將毒款交
    予被告，然實際並未交付，因此，不能以證人於犯罪完成後
    ，主觀上想法，遽認被告與此次販毒有何犯意聯絡或行為分
    擔，，此外，查無其他積極證據足認被告有此部分犯行，惟
    此部分如成立犯罪，與上開販賣毒品海洛因有罪部分，有集
    合犯之實質上一罪關係，爰不另為無罪之諭知。
據上論斷，應依刑事訴訟法第369條第1項前段、第364條、第299
條第1項前段，毒品危害防制條例第4條第1項、第18條第1項前段
、第19條第1項，刑法第11條、第28條、第59條，第40條第2項，
判決如主文。
本案經檢察官姜貴昌到庭執行職務。
中　　華　　民　　國　　96　　年　　12　　月　　7 　　日
 　　　　      　 刑事第十八庭審判長法　官　溫耀源
                                    法　官　陳健順
                                    法　官　周政達
以上正本證明與原本無異。
如不服本判決，應於收受送達後十日內向本院提出上訴書狀，其
未敘述上訴之理由者並得於提起上訴後十日內向本院補提理由書
（均須按他造當事人之人數附繕本）。
                                    書記官  莊昭樹
中　　華　　民　　國　　96　　年　　12　　月　　7 　　日
附錄：本案論罪科刑法條全文
毒品危害防制條例第4條第1項：
製造、運輸、販賣第一級毒品者，處死刑或無期徒刑；處無期徒
刑者，得併科新臺幣1仟萬元以下罰金。
